【裁判字號】    98,簡上,855
【裁判日期】    980831
【裁判案由】    傷害
【裁判全文】
臺灣高雄地方法院刑事判決             98年度簡上字第855號
上  訴  人  甲○○
即  被  告
上列上訴人因傷害等案件，不服本院高雄簡易庭中華民國98年7
月7 日98年度審簡字第2076號第一審簡易判決（聲請簡易判決處
刑案號：臺灣高雄地方法院檢察署檢察官98年度速偵字第80號）
，提起上訴，本院管轄之第二審合議庭判決如下：
    主  文
上訴駁回。
    理  由
一、按「不服地方法院之第一審判決而上訴者，應向管轄第二審
    之高等法院為之。上訴書狀應敘述具體理由。上訴書狀未敘
    述上訴理由者，應於上訴期間屆滿後20日內補提理由書於原
    審法院。逾期未補提者，原審法院應定期間先命補正」、「
    第二審法院認為上訴書狀未敘述理由或上訴有第362 條前段
    之情形，應以判決駁回之。但其情形可以補正而未經原審法
    院命其補正者，審判長應定期間先命補正」，民國96年7 月
    4 日修正公布、同年月6 日施行之刑事訴訟法第361 條、第
    367 條分別定有明文。職是，不服地方法院之第一審判決而
    上訴者，其上訴書狀應敘述具體理由，至於上訴理由是否具
    體，係屬第二審法院審查範圍，則不在命補正之列，此參照
    上開條文之修正理由自明。
二、再所稱具體理由，係指須就不服之判決為具體之指摘而言，
    如僅泛稱原判決認事用法不當或採證違法、判決不公等，均
    非具體理由（法院辦理刑事訴訟案件應行注意事項第162 點
    參照）。復按「所謂具體理由，必係依據卷內既有訴訟資料
    或提出新事證，指摘或表明第一審判決有何採證認事、用法
    或量刑等足以影響判決本旨之不當或違法，而構成應予撤銷
    之具體事由，始克當之（例如：依憑證據法則具體指出所採
    證據何以不具證據能力，或依憑卷證資料，明確指出所為證
    據證明力之判斷如何違背經驗、論理法則）；倘僅泛言原判
    決認定事實錯誤、違背法令、量刑失之過重或輕縱，而未依
    上揭意旨指出具體事由，或形式上雖已指出具體事由，然該
    事由縱使屬實，亦不足以認為原判決有何不當或違法者（例
    如：對不具有調查必要性之證據，法院未依聲請調查亦未說
    明理由，或援用證據不當，但除去該證據仍應為同一事實之
    認定），皆難謂係具體理由，俾與第二審上訴制度旨在請求
    第二審法院撤銷、變更第一審不當或違法之判決，以實現個
    案救濟之立法目的相契合，並節制濫行上訴」（最高法院97
    年度台上字第892 號判決意旨參照）。是如上訴理由書狀並
    未依據卷內訴訟資料，具體指摘原判決認事用法有何違法或
    不當之情形，即屬上訴未敘述具體理由。又上訴書狀未敘述
    具體理由者，其上訴即屬於刑事訴訟法第362 條前段所定「
    上訴不合法律上之程式」之情形，第二審法院自應依同法第
    367 條之規定，以判決駁回之。
三、上訴人即被告甲○○經原審以被告犯行業經告訴人乙○○證
    述綦詳且有右昌聯合醫院診斷證明書及照片3 張附卷可稽，
    被告犯行明確，並審酌被告為累犯，且僅因向其母親要錢遭
    其父親即告訴人乙○○規勸而心生不滿，即徒手毆打告訴人
    ，致告訴人身體受有如附件聲請書所示之傷害，且被告身為
    告訴人之子，本應力圖孝養，善盡人子之責，竟貿然對告訴
    人施暴，所為實屬不該，復審酌被告犯罪之動機、目的、手
    段、品行、智識程度、生活狀況、犯後未能坦承犯行，以及
    其為輕度精神障礙患者，有中華民國身心障礙手冊影本1紙
    附卷可佐等一切情狀，就被告所犯傷害直系血親尊親屬罪，
    累犯，判處有期徒刑4 月。被告不服提起上訴，其意旨略以
    ：被告係因患有精神上疾病，於發病或受到言語刺激時會產
    生情緒上反應，故對於自己之行為無辨識能力或辨識能力減
    低，依法應不罰或減輕其刑。又被告雖精神有不穩定之狀態
    ，但於精神穩定時對於被害人亦十分愧疚，願與被害人和解
    ，請求給予緩刑云云。經查，被告為輕度精神障礙患者，有
    中華民國身心障礙手冊影本在卷可稽。原審雖未將被告送鑑
    定精神狀況，然依照證人即被害人（被告之父）乙○○於警
    詢中係證述：被告係因向母親李江環要錢不果，經乙○○勸
    諭後憤而毆打乙○○等語，核與被告於警詢中供稱向母親借
    錢發生口角後毆打乙○○等情相符，足見被告犯罪之動機在
    於借錢不順而遷怒他人進而毆打被害人，是被告顯非出於無
    辨識能力或辨識能力減低而為傷害之行為至明。又被告雖因
    精神疾病而容易衝動，但原審判決對此業於刑度審酌中論述
    ，並無量刑失衡之違誤。且被告前因犯竊盜罪，經本院以92
    年度易字第296 號判決判處有期徒刑1 年6 月確定，於民國
    94年5 月11日縮刑期滿執行完畢，此有臺灣高等法院被告前
    案紀錄表1 份附卷可稽，其受有期徒刑之執行完畢後，5 年
    以內故意再犯本件有期徒刑以上之罪，自不合於緩刑之要件
    ，被告上訴意旨請求為緩刑之諭知亦無理由。
四、本件原判決客觀上堪認已斟酌調查證據之結果，而為事實之
    認定。被告提起上訴，並未依據卷內既有訴訟資料或提出新
    事實新證據，指摘或表明原判決有何認事用法或量刑等足以
    影響判決本旨之不當或違法，且被告精神狀況正常，並無精
    神鑑定之必要亦如前述，是被告之上訴顯未載明具體理由，
    依上開說明，應認其上訴違背法律上之程式，應由本院依刑
    事訴訟法第367 條前段、第372 條規定，不經言詞辯論逕行
    判決如主文。
據上論斷，應依刑事訴訟法第455 條之1 第1 項、第3 項、第36
7 條前段、第372 條，判決如主文。
中    華    民    國    98    年    8     月    31    日
                   刑事第十七庭  審判長法  官  陳建和
                                       法  官  黃紀錄
                                       法  官  黃宣撫
以上正本證明與原本無異。
不得上訴。
中    華    民    國    98    年    8     月    31    日
                                       書記官  林姵妤


司法院資訊處製作；財團法人民間司法改革基金會備份。
